【裁判字號】    92,交訴,40
【裁判日期】    920424
【裁判案由】    公共危險等
【裁判全文】
臺灣臺南地方法院刑事判決                          九十二年度交訴字第四號
    公  訴  人  臺灣台南地方法院檢察署檢察官
    被      告  丙○○
右列被告因公共危險等案件，經檢察官提起公訴（九十二年度偵字第二０九九號），
本院判決如左：
    主  文
丙○○服用酒類，不能安全駕駛動力交通工具而駕駛，處有期徒刑陸月；又從事業務
之人，因業務上之過失致人於死，處有期徒刑拾月；又駕駛動力交通工具肇事，致人
死而逃逸，處有期徒刑拾月。應執行有期徒刑貳年，緩刑伍年。
    事  實
一、丙○○係以買賣帆布為業，平素以駕駛車號ＴＦ─１３６８號自小貨車載運帆布
    至客戶處安裝修理為生，駕駛為其附隨業務，為從事業務之人。其於民國九十二
    年（起訴書誤植為九十一年）一月十九日下午五、六時許，在台南縣下營鄉西連
    村友人處飲用鹿茸酒後，本應注意飲用酒類後其吐氣所含酒精濃度超過每公升０
    ‧二五毫克以上者，不得駕駛車輛，按其情節又非不能注意，其能注意竟疏未注
    意，於上處飲用酒類後其吐氣所含酒精濃度已高達每公升一‧五三毫克，已酒醉
    不能安全駕駛動力交通工具，詎丙○○仍不顧大眾行車之公共安全，於同日晚間
    七時三十分許，酒後無照駕駛車號ＴＦ─１３６８號自小貨車，沿台南縣麻豆鎮
    北勢里加輦邦之產業道路由北往南方向行駛，途經北勢里加輦邦八號之一前時，
    本應注意其駕駛執照業經吊銷，不得行駛汽車上路，且汽車行駛時，駕駛人應注
    意車前狀況，並隨時採取必要之安全措施及該路段速限五十公里，不得超速行駛
    ，而依當時情形，客觀上又無不能注意之情事，其能注意竟因不勝酒力而疏於注
    意前方左側有車輛停駛路邊之車前狀況，未採取減速慢行以保持隨時可以煞停之
    安全措施，反以時速七、八十公里之高度超速急馳，致其自小貨車左前車頭撞及
    停車在對向路邊之陳憲卿，造成陳憲卿倒地受有頭胸撞傷肋骨骨折內出血、顱骨
    骨折合併內出血，經送醫急救後仍延至翌日（二十日）凌晨一時不治死亡。詎丙
    ○○在肇事後，竟因心生害怕而未停車察看，反而加速駕車逃離現場，適行駛在
    丙○○同向後方之乙○○見狀記下丙○○之自小貨車號碼並託人報警後，始為警
    在同日（十九日）晚間循線查獲，並在警局內當場測得丙○○其吐氣所含酒精濃
    度竟仍高達前開數值。
二、案經臺灣台南地方法院檢察署檢察官據報相驗後自動檢舉偵查起訴。
    理  由
一、訊據被告丙○○對於右開時、地酒後駕車，因不勝酒力發生碰撞車禍致被害人陳
    憲卿不治死亡，及其肇事後未停車察看逕自駕車離去之事實均坦承不諱，核與證
    人乙○○於警、偵訊及本院審訊時到庭陳證之情節相符，並有道路交通事故現場
    圖暨調查報告表、吐氣所含酒精濃度測試結果單、台南縣警察局舉發違反道路交
    通管理事件通知單影本各一紙在卷可資佐證，而被告上開自小貨車左前車頭方向
    燈缺損部位與遺留在車禍現場之方向燈碎裂物比對吻合等情，復據證人即本件車
    禍現場處理員警甲○○於本院審訊時到庭陳證屬實，且有道路交通事故現場蒐證
    照片三十四幀在卷可憑，足見被告所駕駛之自小貨車確係本件肇事車輛無訛，而
    被害人陳憲卿係因本件車禍死亡，亦經臺灣台南地方法院檢察署檢察官督同檢驗
    員相驗明確，並製有勘驗筆錄、驗斷書及相驗屍體證明書等附卷可憑。按汽車駕
    駛人飲用酒類後其吐氣所含酒精濃度超過每公升０‧二五毫克以上者，不得駕車
    ；汽車行駛時，駕駛人應注意車前狀況，並隨時採取必要之安全措施；行車速度
    ，依標誌或標線之規定，道路交通安全規則第一百十四條第二款、第九十四條第
    三項、第九十三條第一項分別定有明文。查被告曾經有考領過汽車駕照，為有駕
    駛經驗之人，對於上開交通安全規則自知之甚稔，為其應注意之事項，而肇事當
    時係天氣晴朗、夜間有照明、未劃分快慢車道、柏油路面、路面乾燥無缺陷、無
    障礙物、視距良好、限速五十公里，有前開調查報告表可考，足見依當時狀況被
    告客觀上並無不能注意之情狀，又被告丙○○之駕駛執照業經監理機關裁處吊銷
    ，其吊銷期間自九十一年十月二十日起至九十二年十月十九日止乙節，亦經交通
    部公路總局嘉義區監理所麻豆監理站以九十二年三月二十日嘉監麻字第０９２０
    ００３１７４號函敘明白，而被告丙○○於肇事後經警測試其吐氣所含酒精濃度
    高達每公升一‧五三毫克，是其飲酒後應注意且能注意不得駕駛車輛，且其駕駛
    執照尚在吊銷期間亦不得駕車竟仍駕車，且復未注意前方左側有車輛停駛路邊之
    車前狀況，未採取減速慢行以保持隨時可以煞停之安全措施，反以時速七、八十
    公里之高度超速急馳，致其自小貨車左前車頭撞及被害人陳憲卿而肇事，被害人
    因之倒地受傷送醫不治死亡，被告顯有違前開規定之注意義務，其顯有過失甚明
    。而本件被害人陳憲卿係因此次車禍不治死亡，是被告丙○○之過失駕駛行為，
    與被害人之死亡結果間，具有相當因果關係，亦無疑義。而被告於案發當日經警
    測試其吐氣所含酒精濃度為每公升一‧五三毫克，已高出法律容許之每公升０．
    二五毫克數倍有餘，被告亦自承酒後對其行車有影響等語，再由被告當日係開車
    行經產業道路未減速慢行，且未保持隨時可以煞停之安全措施而有本件車禍事故
    等情以觀，顯見被告當時已因不勝酒力而影響其行車注意力及操控力，致無法注
    意其前方之車前狀況始發生本件碰撞車禍，其已不能安全駕駛動力交通工具，應
    無疑問。被告雖曾辯稱：其在當時不知道有撞到人云云，惟查被告於檢察官偵訊
    時已供稱：「（問：為何撞到死者不停車？）會怕，所以逃離現場」等語明確（
    見相驗卷宗第四十一頁），顯見被告當時已明知有發生本件肇事車禍無訛，被告
    所辯要係卸責之詞，不足採信，而被告丙○○駕車肇事後，在已知悉被害人陳憲
    卿因遭其撞及倒地，已受創嚴重之情況下，不僅未下車察看或報警處理，且未對
    被害人施以任何救護措施仍加速駛離現場，是其確有肇事逃逸之行為，亦無疑義
    。從而，本件事證已甚明確，被告前揭犯行，均堪以認定。
二、按從事業務之人，就一定危險認識之能力較一般常人為高，故課以較高之注意義
    務，換言之，客觀上，其避免發生一定危險之期待可能性較常人為高，故其違反
    注意之可責性，自亦較重。查被告丙○○係以帆布買賣為業，平素以駕駛前開車
    號ＴＦ─１３６８號自小貨車載運帆布至客戶處安裝修理為生等情，業據被告於
    本院審理時在庭供明可按，堪認被告係以駕駛為其附隨業務，為從事業務之人無
    訛，而被告既以駕駛為其附隨業務，自不問其駕駛之時間是否係下班或工作途中
    ，均不能改變其應有之注意義務，是其駕駛之行為均不失為業務上行為之性質，
    故核被告丙○○所為，係犯刑法第一百八十五條之三之酒後不能安全駕駛動力交
    通工具而駕駛罪、同法第二百七十六條第二項之業務過失致人於死罪及同法第一
    百八十五條之四之駕車肇事逃逸罪，其中過失致死罪部分公訴意旨認應依同條第
    一項之普通過失致死罪處斷，尚有未洽，惟起訴事實相同，爰依法變更起訴法條
    ，併予敘明。其所犯上開三罪間，犯意各別，行為互殊，應予分論併罰。又被告
    係無駕駛執照駕車及酒醉駕車因而致人死亡，前開過失致死罪部分，應依道路交
    通管理處罰條例第八十六條第一項規定遞加重其刑。爰審酌被告之犯罪之動機、
    目的、品行、應負過失責任之程度、造成被害人陳憲卿死亡之結果，及其於酒後
    不顧大眾之行車安全仍駕駛車輛，且於發生撞擊車禍竟未下車查看，亦未及時將
    被害人送醫而加重傷亡情形，惡性非輕，惟其肇事後業與被害人家屬達成和解及
    其犯後之態度等一切情狀，分別量處如主文所示之刑及定其應執行之刑，以資懲
    儆。查被告丙○○前未曾受有期徒刑以上刑之宣告，有臺灣高等法院被告全國前
    案紀錄表附卷可稽，其因一時短於思慮致罹刑章，經此次偵審程序教訓，當知所
    警惕，諒無再犯之虞，本院復考量被告為初犯且於事後並已與被害人家屬達成和
    解賠償損失，有和解書一紙在卷可憑，本院因認前開對被告宣告之刑，以暫不執
    行為適當，爰併宣告緩刑五年，以啟自新，並觀後效。
據上論斷，應依刑事訴訟法第二百九十九條第一項前段、第三百條，道路交通管理處
罰條例第八十六條第一項，刑法第十一條前段、第一百八十五條之三、第一百八十五
條之四、第二百七十六條第二項、第五十一條第五款、第七十四條第一款，罰金罰鍰
提高標準條例第一條前段，判決如主文。
本案經檢察官陳慧玲到庭執行職務。
中      華      民      國      九十二      年    四    月    二十四    日
                                      臺灣臺南地方法院交通法庭
                                          法  官  張  瑛  宗
右正本證明與原本無異。
如不服本判決，應於判決送達後十日內，向本院提出上訴狀。
                                          書記官  陳  志  德
中      華      民      國      九十二      年    四    月    二十四    日
中華民國刑法第一百八十五條之三
服用毒品、麻醉藥品、酒類或其他相類之物，不能安全駕駛動力交通工具而駕駛者，
處一年以下有期徒刑、拘役或三萬元以下罰金。
中華民國刑法第一百八十五條之四
駕駛動力交通工具肇事，致人死傷而逃逸者，處六月以上五年以下有期徒刑。
中華民國刑法第二百七十六條
 (過失致死罪)
因過失致人於死者，處二年以下有期徒刑、拘役或二千元以下罰金。
從事業務之人，因業務上之過失犯前項之罪者，處五年以下有期徒刑或拘役，得併科
三千元以下罰金。


司法院資訊處製作；財團法人民間司法改革基金會備份。
